臺灣桃園地方法院刑事判決　　　　　　　93年度訴字第2127號
公　訴　人　臺灣桃園地方法院檢察署檢察官
被　　　告　丁○○　男　63歲.
指定辯護人　本院公設辯護人陳瑞明
上列被告因傷害致死案件，經檢察官提起公訴（93年度偵字第
14908 號），本院判決如下：
    主  文
丁○○傷害人之身體，因而致人於死，處有期徒刑貳年。緩刑肆
年。
    事  實
一、丁○○於民國93年9 月13日12時50分許，在丙○○所經營位
    於桃園縣桃園巿永安路32號「芋頭蕃薯」餐飲店內，巧遇友
    人許財福在店內與不知姓名年籍之人飲酒完畢，丁○○遂邀
    約許財福另至他處繼續飲酒，然二人甫步出上址店外，行至
    桃園縣桃園巿永安路33巷口時，即因是否繼續前往他處飲酒
    乙事發生口角，丁○○此時甚為不悅，明知許財福年事已高
    且於飲用酒類後身體平衡機能已經減退，如遭外力推擠倒地
    身體將受有傷害，猶基於普通傷害之犯意，突然出手往許財
    福胸部猛推一下，致使許財福重心不穩而向後傾倒，而丁○
    ○在客觀上亦可預見，突然猛力推向年事已高之許財福，可
    能發生死亡之結果，竟疏未注意，終因出手推力過猛，以致
    許財福倒地時頭部撞擊地面昏迷不醒。丁○○見狀雖旋即委
    託他人代為撥打電話招來救護車，惟許財福經送醫急救後，
    仍於93年9 月20日13時許因頭部受有鈍挫傷致硬腦膜下腔出
    血及蜘蛛網膜下腔出血，終致中樞神經性休克死亡。嗣桃園
    縣政府警察局桃園分局警員據報前往案發現場處理，然尚未
    查得肇事者之確實身分之前，丁○○即主動向前往處理之警
    員表明自己係行為人而自首，始查悉上情。
二、案經桃園縣政府警察局桃園分局報請臺灣桃園地方法院檢察
    署檢察官偵查起訴。
    理  由
一、訊據被告丁○○固不否認有於上開時、地因是否繼續前往他
    處飲酒乙事與被害人許財福發生口角，旋即出手往被害人胸
    部猛推一下，致使被害人重心不穩而向後傾倒，頭部撞及地
    面後昏迷不醒，經送醫急救仍不治死亡之事實，惟否認有何
    傷害致死之犯行，辯稱：因與被害人發生爭吵，伊不高興，
    就推被害人一下，被害人隨即倒地不起，伊並沒有要傷害被
    害人意思云云。經查：
  (一)上揭犯罪事實，業據證人即目擊證人甲○、證人即被害人家
    屬乙○○於警訊、偵查及本院審理中、證人即「芋頭蕃薯」
    餐飲店之負責人丙○○於警訊及本院審理中證述明確（見93
    年度偵字第14908 號偵查卷10頁、第11頁、第13頁、第36
    頁弟39頁、本院94年2 月17日審判筆錄）。
  (二)而被害人確因受此重大推力，以致重心不穩，頭部撞擊地面
    而造成頭部鈍挫傷致硬腦膜下腔出血及蜘蛛網膜下腔出血，
    終因中樞神經性休克死亡等情，亦經臺灣桃園地方檢察署檢
    察官會同法醫勘驗屬實，且據法務部法醫研究所解剖鑑定無
    訛，有履勘筆錄、解剖筆錄、驗斷書、相驗屍體証明書、敏
    盛綜合醫院病歷、法務部法醫研究所93年12月8 日法醫里字
    第0930003857號函及所附（93）法醫所醫鑑字第1477號鑑定
    書、解剖照片各1 份附卷可稽。
  (三)雖被告辯稱因發生爭吵，動了氣，就推被害人一下，被害人
    隨即倒地不起，伊並沒有要傷害被害人意思及辯護人為被告
    辯護認被告與被害人間係多年朋友關係，且從相驗過程中可
    知被害人之頭、胸、背腰、臀不等處均無外傷，而推論被告
    自始並無傷害被害人之犯意云云。然查被害人係民國21年4
    月9 日生，有中華民國
    稱：當時被害人已喝了很多酒，身上酒味很重，伊因與被害
    人發生口角，心裡不高興，就推被害人一下等語（見本院94
    年2 月17日審判筆錄、93年12月30日訊問筆錄），足見被害
    人於案發時年紀甚高，又於飲用酒類後身體平衡機能已經減
    退，如突然受外力衝擊倒地將造成身體受有傷害之情，此應
    為被告所明知，惟被告竟於斯時情緒激動之際，猶出手猛推
    被害人胸部一下，益徵被告徒手猛推被害人胸部之行為，應
    係出於普通傷害犯意而為之無誤，被告前揭辯稱，自不足採
    信。又被告雖基於普通傷害之犯意傷害被害人，然突然遭外
    力推擠倒地，頭部恐會因此撞觸地面，而頭部又為人體重要
    器官聚集之處，該部位若受撞擊將傷及人體並危害生命，此
    為眾所週知之事實，亦應為被告在客觀上所得預見，被告竟
    疏未注意於此，以致於出手推被害人時，力道過猛，造成被
    害人頭部重擊地面，受有頭部鈍挫傷致硬腦膜下腔出血及蜘
    蛛網膜下腔出血，終因中樞神經性休克而死亡，被告之傷害
    行為與被害人之死亡間有相當因果關係，至為明確。
  (四)綜上所述，本案罪證明確，被告犯行洵堪認定，自應依法論
    科。
二、核被告所為，係犯刑法第277 條第2 項前段之傷害人之身體
    ，因而致人於死罪。被告於肇事後，仍留於現場，並於桃園
    縣政府警察局桃園分局警員據報前往案發現場處理，尚未查
    得行兇之人確實身分前，即主動向警員表明自己係行為人而
    自首並接受裁判等情，業據證人甲○證述明確（見本院94
    年2 月17日審判筆錄），符合刑法第62條前段自首之規定，
    應依法減輕其刑。又被告所犯本罪，其法定刑為無期徒刑或
    7 年以上有期徒刑，刑責甚重，然查被告與被害人間並無恩
    怨關係存在，僅因雙方是否繼續前往他處飲酒乙事，意見不
    合，偶發口角，被告一時氣憤，才出於傷害之犯意猛推被害
    人身體，致生死亡之結果，衡量被告已與被害人家屬達成和
    解，並取得諒解等情，有桃園縣桃園市調解委員會調解書、
    刑事撤回告訴狀及本院94年2 月17日審判筆錄各1 份存卷可
    查，本院認被告所犯之罪，情輕法重，有可予憫恕之處，爰
    依刑法第59條之規定減輕其刑，並遞減之。茲審酌被告年事
    已高，素行良好，雖其行為造成被害人死亡，所生損害甚鉅
    ，惟犯罪後坦承部分犯行，深表悔悟，並如前述與被害人家
    屬達成和解等一切情狀，量處如主文所示之刑。又本諸前述
    理由，本院認科以有期徒刑2 年即足收懲儆被告之效，公訴
    人求處有期徒刑9 年，自屬過重，要難依其所請，附此敘明
    。末查，被告前未曾受有期徒刑以上刑之宣告，此有臺灣高
    等法院被告全國前案紀錄表1 份在卷可稽，被告因一時失慮
    致犯本罪，犯後既已悔悟，其經此偵、審之教訓，自當知所
    惕勉而無再犯之虞，本院綜核各情認上開對被告所宣告之刑
    以暫不執行為適當，故併予宣告緩刑4 年，以啟自新。
據上論斷，應依刑事訴訟法第299 條第1 項前段，刑法277 條第
2項前段、第62條前段、第59條、第74條第1款，判決如主文。
本案經檢察官陳志全到庭執行職務。
中    華    民    國    94   年    3      月    3     日
                            臺灣桃園地方法院刑事第7庭
                                審判長法  官  孫惠琳
                                      法  官  劉為丕
                                      法  官  賴淑美
以上正本證明與原本無異。
如不服本判決應於判決送達後10日內向本院提出上訴狀。
                                        書記官  陳育君
中    華    民    國    94   年    3      月    3     日
附錄本案論罪科刑法條：
中華民國刑法第277條第2項：
傷害人之身體或健康者，處三年以下有期徒刑、拘役或一千元以
下罰金。犯前項之罪因而致人於死者，處無期徒刑或七年以上有
期徒刑；致重傷者，處三年以上十年以下有期徒刑。
